【裁判字號】    92,上訴,2307
【裁判日期】    920819
【裁判案由】    毒品危害防制條例
【裁判全文】
臺灣高等法院刑事判決                          九十二年度上訴字第二三０七號
    上  訴  人  臺灣宜蘭地方法院檢察署檢察官
    被      告  甲○○
右上訴人因被告違反毒品危害防制條例案件，不服臺灣宜蘭地方法院九十一年度易字
第五九號，中華民國九十二年六月二十四日第一審判決（起訴案號：臺灣宜蘭地方
法院檢察署九十一年度偵字第二五九八號），提起上訴，本院判決如左：
    主  文
原判決撤銷，發回臺灣宜蘭地方法院。
    事  實
一、公訴意旨略以：被告甲○○於不詳時、地，以不詳方法取得專供施用第一級毒品
    海洛因所用之注射針筒二支，並於民國九十一年八月六日晚間九時許，在宜蘭縣
    礁溪鄉○○路○段德陽宮前，向綽號「黑猴」之成年男子（姓名年籍不詳），購
    買第一級毒品海洛因一包（淨重零點二三公克、包裝重零點一三公克）後，旋即
    同時持有之。迄於九十一年八月六日晚間九時四十分許，為警在宜蘭縣礁溪鄉○
    ○路員山公園涼亭旁查獲，並當場扣得前揭第一級毒品海洛因一包及注射針筒二
    支，因認被告涉犯毒品危害防制條例第十一條第一項及同條第三項之持有第一級
    毒品及專供施用毒品之器具等罪嫌。
二、原判決略以：被告甲○○於原審審理中固坦認持有前揭第一級毒品海洛因一包及
    注射針筒二支，然被告前曾因施用毒品案件，經臺灣宜蘭地方法院檢察署檢察官
    聲請原審裁定觀察勒戒後，認無繼續施用毒品之傾向，於九十年八月二十一日經
    該署檢察官以九十年度毒偵緝字第二０七號為不起訴處分，此有本院被告全國前
    案紀錄表存卷可參。雖本案經該署檢察官偵查後，認被告並無施用毒品之犯行，
    而於九十一年十月二日以九十一年度毒偵字第六四九號為不起訴處分，惟被告於
    原審審理中坦承確曾於九十一年八月六日施用第一級毒品海洛因，並陳稱：「我
    只有吸二口，之後頭暈，我就不敢施用了」等語，而被告為警查獲當日所採得之
    尿液，經送以氣象層析質譜儀分析法鑑定後，雖檢測值僅為二九九ｎｇ／ｍｌ，
    然亦呈鴉片類陽性反應，且扣案毒品經送法務部調查局鑑定結果，確含第一級第
    六項毒品海洛因成分（淨重零點二三公克、包裝重零點一三公克），並有專供施
    用第一級毒品海洛因之注射針筒二支可佐，堪信被告於原審審理中所為確曾施用
    第一級毒品海洛因之自白不虛。又被告復於九十一年十一月二十二日下午一時二
    十三分許回溯前二十四小時及七十二小時內，分別施用第一級毒品海洛因及第二
    級毒品安非他命各一次，經原審於九十二年一月二十一日以九十二年度毒聲字第
    三五號裁定送觀察勒戒，後因認無繼續施用毒品之傾向，經該署檢察官於九十二
    年四月七日以九十二年度毒偵緝字第三０號為不起訴處分確定。是被告於本案查
    獲時，僅為二犯施用毒品之犯行，應由檢察官聲請送觀察勒戒方屬妥適，其持有
    第一級毒品海洛因及專供施用毒品之注射針筒二支之犯行，應為施用毒品之犯行
    所吸收，且為前揭九十二年度毒偵緝字第三０號不起訴處分效力所及，不另論罪
    ，檢察官就此持有部分另行起訴，尚有未洽，爰為諭知不受理判決。
三、檢察官上訴意旨略以：本件被告經警查獲及偵查時均否認有施用第一級毒品海洛
    因，而被告尿液經送驗，於鴉片類結果判定係「未檢出」，雖其初步檢驗呈現陽
    性反應，惟毒品採尿檢驗現行實務上均以結果判定為準，原判決僅以初步檢驗結
    果即認定被告有施用第一級毒品，已有違誤；又被告於九十二年三月十二日翻異
    前詞自白查獲時確有施用海洛因，其用意顯在規避持有毒品犯行，與常理有悖；
    另就有無施用毒品應由採尿加以判斷，本件確認檢驗既未驗出，在無其他事證足
    以推翻之情形下，司法機關應加以尊重，另原判決以被告查獲後，另因施用毒品
    案件經裁定送觀察、勒戒之結論，而逆推本件於查獲之時應以聲請觀察、勒戒方
    式處理方為正辦，此種推論似有倒果為因等語。
四、本院查：
    (一)本件被告甲○○於原審審理時就起訴事實之持有第一級毒品海洛因部分，均坦
      承不諱（見原審卷四七頁），惟就施用部分，被告於查獲後之警訊及偵查時均
      否認之，供稱：九十一年八月六日扣案之海洛因及注射針筒二支係供準備施用
      （見宜蘭縣警察局礁溪分局偵查卷宗第三頁反面，九十一年度毒偵字第六四九
      號卷第十二頁）。被告雖於原審九十二年三月十二日審理中改稱：「九十一年
      當日買海洛因的時候有施用一次，當時是放在香煙內吸食」、「九十一年八月
      六日查獲的海洛因跟注射針筒是我買的，我有吸用毒品，該次驗尿的時候有微
      量，我是摻入香煙施用的，我只吸二口，之後頭暈，我就不敢施用了」（見原
      審卷第四七頁、第一三九頁），但查：被告於原審調查之初即供承「起訴事實
      實在，我確實向黑猴買海洛因，但還沒施用就被查獲，至於注射針筒及海洛因
      都是黑猴給我的」（見同上卷第四七頁），可見被告當時向綽號黑猴之人購入
      海洛因及注射針筒二支確係為準備施用之用，因尚未施用即為警查獲，原判決
      就此部分並未論及，遽認本件被告持有海洛因及注射針筒二支之行為，應為施
      用毒品之行為所吸收云云，並非無究求之餘地。
    (二)按以氣相層析質譜儀之方法作藥物及其代謝產物之定性及定量分析檢驗者，幾
      乎不會有偽陽性反應產生，亦即如尿液中未含有煙毒之反應者，即不可能產生
      因藥物所引起之偽陽性反應（參見行政院國軍退除役官兵輔導委員會榮民總醫
      院八十三年四月七日（八三）北總內字第○三○三九號函）。查本件被告親採
      尿液經送請鑑驗，於鴉片類之初步檢驗（ＥＩＡ酵素免疫分析法）固呈陽性反
      應，但於確認檢驗（ＧＣ／ＭＳ氣相層析質譜儀法）則未檢出，此有慈濟大學
      濫用藥物檢驗中心檢驗總表附卷可稽（見同上第六四九號偵查卷第十七頁）。
      原判決以被告尿液經酵素免疫分析法檢出陽性反應，而認被告確有施用海洛因
      ，惟就以氣相層析質譜儀法檢驗未檢出鴉片類陽性反應部分，並未加以斟酌，
      亦有不合。
五、綜上所述，原判決認事用法難謂無誤，檢察官上訴意旨亦指摘及此，其上訴為有
    理由，自應由本院將原判決撤銷，且為被告之審級利益計，發回原審法院更為適
    當之裁判，並不經言詞辯論為之。
據上論斷，應依刑事訴訟法第三百六十九條第一項、第三百七十二條，判決如主文。
中      華      民      國    九十二    年      八      月     十九     日
                              臺灣高等法院刑事第二十四庭
                                  審判長法  官  陳  貽  男
                                        法  官  徐  世  禎
                                        法  官  李  世  貴
右正本證明與原本無異。
不得上訴。
                                        書記官  魏  汝  萍
中      華      民      國    九十二    年      八      月     十九     日


司法院資訊處製作；財團法人民間司法改革基金會備份。
